【裁判字號】    98,聲,493
【裁判日期】    981218
【裁判案由】    訴訟救助
【裁判全文】
臺灣高等法院民事裁定                   98年度聲字第493號
    聲請人  甲○○
上列聲請人因與相對人呂錦芳間選定禁治產人監護人事件，聲請
訴訟救助及選任代理人，本院裁定如下：
    主  文
聲請駁回。
聲請費用由聲請人負擔。
    理  由
一、按當事人無資力支出訴訟費用者，法院應依聲請，以裁定准
    予訴訟救助。但顯無勝訴之望者，不在此限。法院認定前項
    資力時，應斟酌當事人及其共同生活親屬基本生活之需要，
    民事訴訟法第一百零七條定有明文。所謂無資力，係指窘於
    生活，且缺乏經濟上之信用（最高法院十八年抗字第二六０
    號、四十三年台抗字第一五二號判例參照）；申言之，若非
    取給於自己或共同生活親屬基本生活之費用不能支出訴訟費
    用，且無籌措款項以支出訴訟費用之信用技能，即難謂為無
    資力支出訴訟費用。此項請求救助之事由，依同法第一百零
    九條第二項、第二百八十四條之規定，應以證據釋明之。而
    法院調查聲請人是否無資力支出訴訟費用，專就聲請人提出
    之證據為之，如聲請人並未提出證據，或依其提出之證據，
    未能信其無資力支出訴訟費用之主張為真實，即應將其聲請
    駁回，並無依職權調查或定期命補正之必要（最高法院二十
    六年滬抗字第三四號判例參照）。次按非訟事件，對於抗告
    法院之裁定再為抗告者，再抗告人應委任律師或具律師資格
    之適當關係人為代理人，若再抗告人無資力委任代理人者，
    得依訴訟救助之規定，聲請再抗告管轄法院為之選任律師為
    其代理人，此觀非訟事件法第四十六條準用民事訴訟法第四
    百九十五條之一第二項、第四百六十六條之一第一、二項及
    第四百六十六條之二第一項規定即明。
二、本件聲請人主張：伊不服民國九十八年十月二十三日臺灣臺
    北地方法院（下稱原法院）九十八年度家抗字第三五號民事
    裁定，提起再抗告，原法院於同年十一月十日裁定限期命伊
    補繳裁判費新臺幣（下同）一千元，及補正委任律師或具律
    師資格之適當關係人為代理人之委任狀。惟伊無資力支出訴
    訟費用，且受監護宣告人乙○○之銀行存款悉遭相對人箝制
    ，伊無能力聘僱律師為代理人，為此聲請訴訟救助及選任律
    師為本件代理人等語。查，聲請人已於九十八年十一月三十
    日繳納裁判費一千元，有收據可憑（見本院98年度非抗字第
    139號卷第18頁），又乙○○之銀行存款縱已遭相對人箝制
    ，與抗告人有無資力之認定無關，而抗告人復未提出證據以
    釋明其窘於生活且缺乏經濟上之信用，而無資力委任代理人
    ，依首開說明，聲請人所為訴訟救助及選任律師為代理人之
    聲請即屬無從准許，爰裁定如主文。
中    華    民    國    98    年    12    月    18    日
                  民事第十庭
                      審判長法  官  黃豐澤
                            法  官  吳謀焰
                            法  官  林麗玲
正本係照原本作成。
不得抗告。
中    華    民    國    98    年    12    月    18    日
                            書記官  陶美玲

司法院資訊處製作；財團法人民間司法改革基金會備份。
